【裁判字號】    95,台上,7221
【裁判日期】    951228
【裁判案由】    違反毒品危害防制條例
【裁判全文】
最高法院刑事判決            九十五年度台上字第七二二一號
上  訴  人  台灣高等法院台中分院檢察署檢察官
被      告  甲○○
上列上訴人因被告違反毒品危害防制條例案件，不服台灣高等法
院台中分院中華民國九十五年七月十九日第二審更審判決（九十
五年度重上更(三)字第五０號，起訴案號：台灣南投地方法院檢察
署八十七年度偵字第二三三四、二四０七號），提起上訴，本院
判決如下：
    主  文
上訴駁回。
    理  由
按刑事訴訟法第三百七十七條規定，上訴於第三審法院，非以判
決違背法令為理由，不得為之。是提起第三審上訴，應以原判決
違背法令為理由，係屬法定要件。如果上訴理由狀並未依據卷內
訴訟資料，具體指摘原判決不適用何種法則或如何適用不當，或
所指摘原判決違法情事，顯與法律規定得為第三審上訴理由之違
法情形，不相適合時，均應認其上訴為違背法律上之程式，予以
駁回。本件檢察官上訴意旨略稱：(一)、黃閔祺於偵查中所述較警
詢時為詳盡，其間並無矛盾；王超裕已陳稱係至台中向林瑞傑、
至南投向被告甲○○購買化學合成麻醉藥品安非他命，先後並無
不符，其於警詢則僅供述購買安非他命之價格，並未提及其購買
金錢之來源，嗣後於偵查中再稱係與黃閔祺、陳育佳合資購買，
顯然並無矛盾；至陳育佳稱係被告免費提供安非他命，乃迴護被
告之詞；被告是否另有轉讓行為，亦不足以推翻王超裕就購買安
非他命部分之供述。況陳育佳亦供陳被告出售之安非他命約新台
幣（下同）五百元至一千元不等，顯見被告確有販賣之事實，否
則被告既已免費提供安非他命，陳育佳焉有為上開陳述之理？黃
閔祺、王超裕既係分別、多次向被告購買安非他命，各人交情有
別，二人交錢及取貨方式不同，亦不足以證明被告無販賣行為。
黃閔祺三人既於警詢、偵查中一再指稱被告有販賣安非他命之行
為，縱然先後所述略有不一，但彼等就被告販賣安非他命之主要
事實，先後所述並無不同，彼等之證詞即屬可採，原審不予採信
，自有採證不依卷內證據及違反經驗法則之違背法令。(二)、卷內
之監聽譯文，分別於民國八十七年五月二十一日及五月二十二日
有被告與陳育佳、黃閔祺之通話紀錄，其中被告與陳育佳之談話
內容為「陳育佳向甲○○購買安毒」，雖各次通聯紀錄無具體內
容，但佐以上開證人等之證述，及其他譯文，例如五月二十三日
「甲○○通知董琮翰到其機車店販賣安毒」、五月二十四日「通
知甲○○似欲購買安毒」、「疑似蘇怡侃打電話欲向甲○○購買
毒品」、五月二十六日「某女交錢給蘇怡侃向甲○○購買安毒」
，均可直接或間接證明被告確有販賣安非他命之事實，原審僅以
監聽譯文中並未發現被告有出售黃閔祺、王超裕安非他命情事，
而置黃閔祺、王超裕等於偵查中並無瑕疵之證言於不顧，又未調
查該譯文中所載之內容是否實在而可採，亦有應於審判期日調查
之證據未予調查之違法等語。
惟查本件原判決以公訴意旨略以：被告意圖營利並基於概括之犯
意，自八十七年間起至同年五月中旬止，使用 000－000000號電
話為聯絡工具，於：(一)、八十七年間起，在南投市等地，販賣安
非他命予王超裕三次，每次八百元至一千元。(二)、另於八十七年
五月中旬，在南投市工業區某處，由黃閔祺交付被告二千元後，
由被告在其南投市○○○路四三０號二樓住處交付安非他命予黃
閔祺一次，因認被告上開所為，涉犯行為時麻醉藥品管理條例第
十三條之一第一項第一款之非法販賣化學合成麻醉藥品罪嫌（轉
讓禁藥罪嫌免訴部分未經上訴）。公訴人認被告涉有上開販賣安
非他命罪嫌，係以：(1)、上開被告連續販賣安非他命予黃閔祺、
王超裕等人之事實，分別據證人黃閔祺、王超裕於警詢、偵查中
供述甚詳，兩人供述情節，大致相符；(2)、證人黃閔祺、王超裕
係於不同時間、地點分別為警查獲，自無串謀陷害被告之可能，
況黃閔祺、王超裕均一致證稱，係以被告使用之000-000000號電
話為聯絡工具，被告亦自承上開電話為其所使用，足見證人之指
證與事實相符；(3)、本案經檢察官核發通訊監察書監聽被告使用
之上開電話，被告確多次以上開電話與黃閔祺、王超裕聯繫販賣
安非他命，有監聽譯文附卷足憑。證人黃閔祺確有向被告購買安
非他命之事實，復據王超裕、陳育佳於警詢中證述屬實為其論據
。惟訊據被告堅決否認涉有上開犯行。經查：證人黃閔祺、王超
裕所為陳述前後不一，已不足為不利被告之認定，而王超裕於偵
查中證稱：係與黃閔祺、陳育佳合資購買安非他命云云，陳育佳
卻證稱：伊所吸食之安非他命均係被告所提供的，被告約給伊六
、七次，都未向伊拿錢等語；王超裕證稱與黃閔祺、陳育佳合資
購買安非他命之方式，係先打000-000000號電話與被告聯繫，然
後一手交錢，一手交貨乙節，亦與黃閔祺所證：係先在伊家山上
（或南投市工業區某地）交錢給被告後，再到被告的機車行拿取
安非他命云云不符。黃閔祺、王超裕及陳育佳上開所證，互相矛
盾，顯不足以作為被告論罪之依據。陳育佳雖指稱黃閔祺有向被
告購買安非他命云云，但其未指明黃閔祺係於何時、地、以何方
式向被告購買；警方曾向檢察署聲請對被告所使用之000-000000
號電話實施監聽，期限自八十七年五月十二日起至同年六月十日
止，然監聽之結果，並無發現被告有以上開電話與黃閔祺、王超
裕聯繫買賣安非他命情事，有監聽譯文可參，並經原審當庭勘驗
屬實，警方於八十七年六月六日至被告機車行搜索，僅扣得被告
所有之吸食器三個，若被告確有在其機車行販賣安非他命，為何
未能扣得其他販賣安非他命之跡證？即黃閔祺、王超裕之前科紀
錄表，亦未見二人曾因施用安非他命為警移送，自不得以陳育佳
含糊不清之供述及黃閔祺、王超裕有瑕疵之證詞認定被告有販賣
安非他命犯行。黃閔祺、王超裕經原審傳喚、拘提亦均未到庭，
檢察官又未提出其他足以證明被告確有販賣安非他命之證據，此
部分犯罪自屬不能證明，因而撤銷第一審諭知被告此部分有罪之
判決，改判諭知被告被訴非法販賣安非他命部分無罪，已詳予說
明其證據之取捨及其論斷之基礎。所為論述，均有卷存資料可資
覆按，從形式上觀察，並無所謂違背法令之情形。按黃閔祺、王
超裕於警詢、偵查中之陳述，先後縱無明顯矛盾，但原判決業已
說明黃閔祺所述交錢與取得安非他命之地點不同，此與王超裕所
述一手交錢，一手交貨乙節不符，且王超裕證稱係與黃閔祺、陳
育佳合資購買安非他命部分，亦與陳育佳所述不同，復與黃閔祺
之供述歧異；而依黃閔祺於偵查中所述：「他（被告）都是先找
我的朋友陳育嘉（按即陳育佳），由陳育嘉聯絡我去找黃某。」
（八十七年度偵字第二四０七號第五十六頁），是否指陳育佳僅
通知黃閔祺與被告聯絡，至相關販賣情形，則為黃閔祺與被告直
接為之？如果無訛，陳育佳既非直接參與或親身目睹、耳聞交易
情形，其如何知悉被告販賣安非他命予黃閔祺之詳細內容？陳育
佳所為證言又模糊不清，證人黃閔祺、王超裕則經原審法院予以
傳喚、拘提均未到案，無從再予調查釐清；至陳育佳供稱安非他
命之價格約五百元至一千元不等部分，係就被告所提供、給予之
安非他命價格所為之陳述，有該筆錄可憑（八十七年度偵字第二
四０七號第十二頁背面），並非就被告出售安非他命部分之證言
，此部分自難為被告不利之證明。原判決以證人黃閔祺三人之證
言互相矛盾，已見瑕疵，因而不予採信，並論斷不足以作為被告
論罪之依據，自不違經驗法則或論理法則，亦無論斷不依證據之
違法。關於卷附監聽譯文部分，檢察官上訴意旨所指陳育佳向被
告購買安非他命或被告通知董琮翰購買安毒、疑似蘇怡侃打電話
欲向甲○○購買毒品、某女交錢給蘇怡侃向甲○○購買安毒等，
均與被告有無販賣安非他命予黃閔祺、王超裕無關，檢察官亦未
指出此部分與起訴之待證事實間有何必然之關連性而足為被告不
利之證明，自不得僅以此監聽譯文據以論斷被告有起訴事實所稱
之販賣安非他命犯行。原判決未再調查監聽譯文內容是否實在，
自無應於審判期日調查之證據未予調查之違法。上訴意旨，徒憑
己意，就原判決已調查說明之事項，或就原審證據取捨及判斷證
據證明力之職權行使，漫指其違法，再為事實上之爭執，難認係
適法上訴第三審之理由。本件上訴違背法律上之程式，應予駁回
。
據上論結，應依刑事訴訟法第三百九十五條前段，判決如主文。
中    華    民    國  九十五  年   十二   月  二十八  日
                      最高法院刑事第一庭
                          審判長法官  董  明  霈
                                法官  林  茂  雄
                                法官  張  祺  祥
                                法官  呂  永  福
                                法官  吳  信  銘
      本件正本證明與原本無異
                                      書  記  官
中    華    民    國  九十六  年    一    月    三    日
                                                    Ｍ


司法院資訊處製作；財團法人民間司法改革基金會備份。
